臺灣板橋地方法院民事判決　　　　　　　93年度訴字第1525號
原　　　告　乙○○
訴訟代理人　張瑞釗律師
被　　　告　甲○○
上列當事人間請求侵權行為損害賠償事件，經本院於民國94年5
月4 日言詞辯論終結，判決如下：
    主  文
被告應給付原告新臺幣伍拾貳萬玖仟貳佰玖拾元，及自民國九十
三年九月十二日起至清償日止，按週年利率百分之五計算之利息
。
原告其餘之訴駁回。
訴訟費用由被告負擔百分之十五，餘由原告負擔。
本判決第一項於原告以新臺幣壹拾捌萬元供擔保後，得假執行。
原告其餘假執行之聲請駁回。
    事  實
甲、原告方面：
一、聲明：求為判決被告應給付原告新臺幣（下同）3,290,462
    元，及自起訴狀繕本送達之翌日起至清償日止，按週年利率
    百分之5 計算之利息，暨以供擔保為條件之假執行宣告。
二、陳述：
（一）被告無汽車駕駛執照，於民國91年8 月26日凌晨2 時許，
      駕駛車號AB-2358 號自用小客車（下稱小客車），在臺北
      縣樹林市中山公園（下稱中山公園）內供公眾通行之上坡
      通道自行練習駕車時，原應注意車前狀況，隨時採取必要
      安全措施，依被告之智識程度及當時情況，均無不能注意
      之情事，竟疏未注意車前狀況，駕駛小客車輾過原告之身
      體，致原告因此受有兩側多根肋骨骨折併肺部鈍傷及血胸
      、腦骨骨折併移位、左肩胛骨骨折、右側氣胸並呼吸衰竭
      等傷害，原告被壓傷當日病危，住加護病房，並接受左胸
      管流手術，於91年9 月6 日轉至病房，91年9 月28日出院
      ，迄今仍無法提重物，又被告過失傷害犯行，業經鈞院刑
      事簡易庭92年度交簡字第133 號（下稱相關刑案一審）及
      92年度交簡上字第57號（下稱相關刑案二審）判決有期徒
      刑3 月確定在案。
（二）按因故意或過失，不法侵害他人之權利者，負損害賠償責
      任；又不法侵害他人之身體或健康者，對於被害人因此喪
      失或減少勞動能力或增加生活上之需要時，應負損害賠償
      責任；又不法侵害他人身體、健康、名譽、自由、信用、
      隱私、貞操或不法侵害其他人格法益而情節重大者，被害
      人雖非財產上之損害，亦得請求賠償相當之金額；民法第
      184 條第1 項前段、第193 條第1 項、第195 條第1 項前
      段分別定有明文。本件因被告之過失肇禍，致原告受有下
      列損害：
  １、醫藥費：
      原告因遭被告壓傷，支付財團法人長庚紀念醫院（下稱長
      庚醫院）醫藥費30,312元、仁愛醫院150 元，合計30,462
      元，應由被告賠償。
  ２、看護費用：
      原告自91年8 月26日受傷後，至93年1 月31日止，生活無
      法自理，僱用楊秀暖為特別看護，每月60,000元計支付96
      0,000元。
  ３、減少勞動力之損害：
      原告原係楷第大樓綜合技術管理服務有限公司（下稱楷第
      公司）清潔人員，每月薪津32,000元，原告自91年8 月26
      日起至93年7 月31日止無法工作，計損失薪津800,000 元
      。
  ４、精神慰撫金1,500,000 元部分：
      原告因車禍遭受嚴重之傷害，精神遭受極大痛苦，為此請
      求損害1,500,000 元。
三、證據：提出長庚醫院診斷證明書3 件、相關刑案一審、二審
    刑事判決書各1 件、醫藥費收據1 件、公司證明書1 件、特
    別看護費收據1 件（均為影本）為證。
乙、被告方面：
一、聲明：求為判決駁回原告之訴及假執行之聲請。
二、陳述：
（一）原告醫療費用約30,000元、住院期間看護費用7,000 元均
      係被告支付，其中於91年9 月15日至24日共10天，被告曾
      請訴外人張國雄看護，此部分之費用自應予以扣除。
（二）本件車禍之發生，係因原告於凌晨2 時許於酒醉後即昏睡
      在中山公園通道，該通道並非供人睡覺之用，地形為上坡
      路段，復無路燈照明，任何人均無法注意原告超乎常人之
      舉，被告對不可知之原告違規並無預防義務，縱認被告有
      過失，惟原告就其損害之發生與有過失等情為辯；而原告
      一直以來沒有正常職業，常常喝酒，沒有工作，於受傷後
      尚常至中山公園與他人飲酒為樂，此可由被告拍攝原告近
      來相片得知，是原告所受之傷害非如其主張如此嚴重。
（三）被告係桃園縣私立光啟高級中學（下稱光啟高中）進修學
      校國際貿易科（下稱國貿科）畢業，曾從事皮鞋販賣人員
      、資產管理公司的催收人員及小額信貸人員，每月薪資約
      32,000元，是原告求償金額過高被告無力支付。
三、證據：提出張國雄出具收據及證明書各1 件、光啟高中畢業
    證書1 件、長庚紀念醫院醫療費用收據2 件（以上均為影本
    ）、相片9 幀為證。
丙、本院依職權：
一、向臺灣板橋地方法院檢察署（下稱板橋地檢署）調取相關刑
    案偵、審全卷。
二、調取兩造之稅務電子閘門財產所得調件明細表各1 件。
三、向長庚醫院函詢原告之病情及醫療費用等之支出情形。
四、向臺北縣政府警察局樹林分局（下稱樹林分局）該路段平日
    是否禁止小客車行駛入內？又該公園有無設置禁止標誌及其
    依據為何？
五、向臺北縣樹林市公所（下稱樹林市公所）函詢樹林市公園管
    理辦法制訂及修訂日期、中山公園內暨公園與週邊環境、道
    路之相關地圖。
    理  由
一、程序方面：
    按「訴狀送達後，原告不得將原訴變更或追加他訴。但擴張
    或減縮應受判決事項之聲明者，不在此限」，民事訴訟法第
    255 條第1 項但書第3 款定有明文。本件原告起訴時，原先
    請求被告給付2,670,462 元，嗣於93年10月1 日將訴之聲明
    擴張，請求被告給付3,290,462 元，經核並無不合，自應准
    許，合先敘明。
二、本件原告主張：被告無汽車駕駛執照，於91年8 月26日凌晨
    2 時許，駕駛小客車在中山公園內供公眾通行之上坡通道自
    行練習駕車時，原應注意車前狀況，隨時採取必要安全措施
    ，依被告之智識程度及當時情況，均無不能注意之情事，竟
    疏未注意車前狀況，駕駛小客車輾過原告之身體，致原告因
    此受有兩側多根肋骨骨折併肺部鈍傷及血胸、腦骨骨折併移
    位、左肩胛骨骨折、右側氣胸並呼吸衰竭等傷害，原告被壓
    傷當日病危，住加護病房，並接受左胸管流手術，於91 年9
    月6 日轉至病房，91年9 月28日出院，迄今仍無法提重物，
    又被告過失傷害犯行，業經刑案一、二審判決有期徒刑3 月
    確定在案，原告因被告上開之侵權行為，受有支出醫藥費、
    看護費用、減少勞動力之損害，且精神上受損甚鉅等語，為
    此依民法第184 條第1 項前段、第193 條第1 項、第195 條
    第1 項前段之規定，提起本件訴訟，請求被告賠償其損害合
    計3,290,462 元。被告則以：原告醫療費用約30,000元、住
    院期間看護費用7,000 元均是被告支付，其中於91年9 月15
    日至24日共10天，被告曾請訴外人張國雄看護，此部分之費
    用自應予以扣除；又原告於酒醉後即倒臥在中山公園之通道
    ，該通道並非供人睡覺之用，是原告與有過失，而原告一直
    以來沒有正常職業，常常喝酒，沒有工作，於受傷後尚常至
    中山公園與他人飲酒為樂，是原告所受之傷害非如其主張如
    此嚴重；被告係光啟高中國貿科畢業，曾從事皮鞋販賣人員
    、資產管理公司的催收人員及小額信貸人員，每月薪資約32
    ,000元，是原告求償金額過高，被告無力支付等情為辯，請
    求駁回原告之訴。
三、原告主張被告於上開時地因駕駛過失發生車禍，撞擊原告，
    致原告受有上述傷害之情事，業據其提出長庚醫院診斷證明
    書3 件、相關刑案一審、二審刑事判決書各1 件為證，被告
    對於上開時地駕車發生車禍撞擊原告，致原告受有上述傷害
    之情事固不爭執，惟以：本件車禍之發生，係因原告於凌晨
    2 時許於酒醉後即昏睡在中山公園之通道，該通道並非供人
    睡覺之用，地形為上坡路段，復無路燈照明，任何人均無法
    注意原告超乎常人之舉，被告對不可知之原告違規並無預防
    義務，縱認被告有過失，惟原告就其損害之發生與有過失等
    情為辯。經查，原告主張上開情事，業據證人即被告友人蘇
    瑞男於相關刑案警詢中證稱：「我到達現場時，一個斜坡上
    有一個籃球場，告訴人（即本件原告）躺在地上，而車子在
    人的前面」等語（見相關刑案偵查卷第9 頁反面），且肇事
    地點為中山公園，設有老人會館、籃球架、涼亭、涼椅及兒
    童遊樂設施供人運動休憩，除據原告陳述甚明外，並有現場
    照片20幀附於相關刑案偵查卷可參（見相關刑案偵查卷第16
    頁至第20頁），又中山公園依樹林市公所公園管理辦法第12
    條第13款、樹林市公所公園廣場使用注意事項第4 條規定，
    若未經樹林市公所許可，車輛不得進入公園內，復有樹林分
    局93年12月30日北縣警樹刑字第0930031637號函、樹林市公
    所94年4 月7 日北縣樹建字第0940006411號函附卷可稽（分
    見本院卷第42頁至第49頁、第66頁至第73頁），被告選擇在
    公眾休閒之場所練習駕駛小客車，顯然有違一般人之習性，
    更可預見其危險，故被告辯稱，原告於凌晨時分橫躺於馬路
    上，有異於一般人之習性，對原告不可知之違規行為，無預
    防義務等情，無從免除其過失之責；按汽車行駛時，駕駛人
    應注意車前狀況，並隨時採取必要之安全措施，道路交通安
    全規則第94條第3 項定有明文，又如未經樹林市公所許可，
    不得擅將車輛駛入中山公園內，被告駕車自應注意上開規定
    ，當時路面無缺陷、無障礙物，業據兩造陳述明確，並無不
    能注意之情形，被告竟疏未注意，貿然將小客車駛入中山公
    園內在先，復未注意車前狀況而自原告身上輾壓2 次，致原
    告因此受有兩側多根肋骨骨折併肺部鈍傷及血胸、腦骨骨折
    併移位、左肩胛骨骨折、右側氣胸並呼吸衰竭等傷害，其過
    失駕駛之侵權行為與原告之受傷間具有相當因果關係。然中
    山公園依樹林市公所公園管理辦法、樹林市公所公園廣場使
    用注意事項前開規定，未經許可，固係不得在園內駕車，惟
    依樹林分局於本件事故發生後，分別於91年8 月21日及93年
    12月26日至現場進行拍攝結果，均發現園內有多輛汽、機車
    停放入內，即使本件車禍發生地點即通往籃球場之通道、籃
    球場均見有汽車停放，分別有相片20幀、8 幀在卷可憑（分
    見相關刑案偵查卷第16頁至第20頁、本院卷第46頁至第49頁
    ），且依被告拍攝原告日常生活之相片（見本院卷第77頁至
    第85頁）所示，及原告於本院言詞辯論中陳述「．．．我是
    樹林市居民，居家緊臨該公園，走路約5 、6 分鐘距離，我
    常常去該公園，幾乎每天都去。」等語（見本院卷第58頁）
    ，原告對於中山公園內經常有汽、機車駛入停放之情事自不
    得諉為不知，又中山公園既係供樹林市民平日休憩之公共場
    所，自不得在內酗酒，園內通道既係供公眾通行，亦不得在
    躺在通道上睡覺，原告竟疏於注意，先於91年8 月25日在中
    山公園內大量飲用糯米酒為樂（經長庚醫院93年11月25日（
    93）長庚院法字第1212號函（下稱長庚醫院函），原告於91
    年8 月26日至該院急診就醫時經診斷疑似酒精中毒，見本院
    卷第24頁至第25頁），酒醉後即倒臥在園內通道處睡覺，是
    被告復抗辯本件車禍非應由其負完全過失責任等情，並非全
    無依據，原告實與有過失，應認被告在未經許可不得駕車入
    內之公園內駕駛小客車及未注意車前狀況應負百分之60之過
    失責任，原告酒醉後倒臥在供公眾通行之公園通道應負百分
    之40之過失責任。又相關刑案一、二審認定均適與本院相同
    ，認被告過失傷害犯行明確，因而判處有期徒刑3 月確定，
    亦有相關刑案全卷在卷可憑，故本院斟酌上情，自堪認原告
    據上開判決主張之侵權行為事實為真實。
四、按因故意或過失，不法侵害他人之權利者，負損害賠償責任
    ；又不法侵害他人之身體或健康者，對於被害人因此喪失或
    減少勞動能力或增加生活上之需要時，應負損害賠償責任；
    又不法侵害他人身體、健康、名譽、自由、信用、隱私、貞
    操或不法侵害其他人格法益而情節重大者，被害人雖非財產
    上之損害，亦得請求賠償相當之金額；民法第184 條第1 項
    前段、第193 條第1 項、第195 條第1 項前段分別定有明文
    。本件因被告之過失肇禍，致原告受有下列損害：
（一）醫藥費：
      原告因遭被告壓傷，自費負擔支付長庚醫院醫藥費30,312
      元、仁愛醫院150 元，合計30,462元，固據其提出醫藥費
      收據為憑，被告對上開收據並不否認，惟以：其已支付長
      庚醫院醫療費用30,312元等語為辯，並提出醫療費用收據
      2 件為證（見本院卷第64頁至第65頁），此抗辯為原告所
      不爭執，是本件原告所得請求之醫藥費為150 元，逾此部
      分之請求則乏依據，無從准許。
（二）看護費用：
      原告主張其自91年8 月26日受傷後，至93年1 月31日止，
      生活無法自理，僱用楊秀暖為特別看護，每月60,000元計
      支付960,000 元，固據其提出特別看護收據1 件為據（見
      本院卷第14頁），惟為被告所否認，以：被告於住院期間
      末期均非需人看護，且其自91年9 月15日起至91年9 月24
      日止，已聘請訴外人張國雄擔任原告之看護，並支出報酬
      7,000 元，原告自不得再請求等情為辯。經查，經本院向
      長庚醫院函詢原告受傷後需看
      「．．．另病患於住院期間需他人協助照護日常生活，出
      院後日常生活應可自理。」等語，此有長庚醫院函1 件在
      卷可參（見本院卷第24頁至第25頁），是原告自91年8 月
      26日起至91年9 月28日止合計34日，確有聘請看護之必要
      ，是91年9 月29日後之請求部分，自無從准許；又被告於
      其中91年9 月15日至91年9 月24日止合計10日，曾聘請訴
      外人張國雄擔任原告之看護，並提出張國雄出具之收據、
      證明書各1 件為證（見本院卷第61頁至第62頁），固為原
      告所否認，惟原告並未能提出其於該期間曾另行聘請其他
      看護之證明（其所提訴外人楊秀暖出具之收據，僅能證明
      楊秀暖自91年9 月28日至93年1 月28日擔任其看護，無法
      證明楊秀暖自91年9 月15日至91年9 月24日亦擔任其看護
      ），是此10日應予扣除；復參以依一般全日看護之行情應
      在每日2,000 元之譜，原告縱未聘請看護，亦係由其家人
      代勞，是原告看護費之請求部分應以48,000元（計算方式
      ：2,000 （元）乘以24（日）而得）為度，始為允妥，逾
      此金額之請求部分自無從許可。
（三）減少勞動能力之損害：
      原告主張其原係楷第公司清潔人員，每月薪津32,000元，
      原告自91年8 月26日起至93年7 月31日止無法工作，計損
      失薪津800,000 元，並提出任職證明書及公司證明書為據
      ，惟為被告所否認，以：原告於本件車禍發生後，尚常至
      中山公園飲酒為樂，其根本無不能工作之情事，亦提出相
      片9 幀欲行為證（見本院卷第77頁至第85頁）。惟依前開
      長庚醫院函示，已認原告於受傷後1 年內，只能從事輕便
      工作等語（見本院卷第24頁至第25頁），而清潔工作之性
      質上並非輕便，是應認原告於受傷後1 年無法工作，此1
      年之工作收入應係其損害，又本院依職權調取原告之所得
      明細，發現原告1 年薪資所得達40餘萬元，每月應有32,0
      00元之收入，是原告主張傷案件（下稱相關刑案）認定犯
      行，是原告得請求之醫藥費為384,000 元（即32,000（元
      ）乘以12（月）而得），逾此部分之請求則無理由。
（四）精神慰撫金：
      原告因車禍遭受嚴重之傷害，精神遭受極大痛苦，為此請
      求損害1,500,000 元等情，惟為被告所否認，並以：原告
      有重大過失，且請求過高等情為辯。經查，原告因本件被
      告侵權行為，受有兩側多根肋骨骨折併肺部鈍傷及血胸、
      腦骨骨折併移位、左肩胛骨骨折、右側氣胸並呼吸衰竭等
      傷害，原告被壓傷當日病危，住加護病房，並接受左胸管
      流手術，於91年9 月6 日轉至病房，91年9 月28日出院，
      精神上自受有相當之痛苦，故原告請求賠償慰撫金，固非
      無據，惟關於請求之金額，本院審酌原告車禍時55歲，國
      小畢業，任清潔工作，具有工作能力，年薪資所得約400,
      000 元，因本件車禍身體受有創傷，1 年內只能從事輕便
      工作；而被告於本件車禍發生時24歲，光啟高中進修學校
      國貿科畢業，曾任販售皮鞋、資產管理公司催收、小額信
      用貸款之工作，年薪資所得為375,032 元，此均有兩造學
      經歷、資力之相關證明及財產所得在卷可查，以及兩造之
      身分、社會地位、智識水準，及兩造其他實際狀況等一切
      情狀，認原告請求賠償精神慰撫金1,500,000 元，尚屬過
      高，應核減為450,000 元，方屬公允，逾此部分之請求則
      不應准許。
    綜上所述，原告因本件車禍所受損害總計為882,150元。
五、惟按損害之發生或擴大，被害人與有過失者，法院得減輕賠
    償金額，或免除之，民法第217 條第1 項定有明文，此條文
    之規定係按損害之發生或擴大，受害人有過失者，若使加害
    人全負損害賠償之責任，似失諸過酷，應由法院斟酌情形，
    減輕或免除其賠償金額，即受害人有怠於適當之注意，或怠
    於避免損害及減少損害應盡之方法，而有過失者，亦同（見
    該條立法理由）。續查本件車禍原告與有過失，應認被告駕
    車不慎應負百分之60之過失責任，原告酒醉後倒臥公園通道
    上亦有未當，應負百分之40之過失責任等情，均如前所述，
    是本院參酌前揭情事，認兩造各應負前述之過失比例，即減
    輕被告之賠償金額為529,290 元，方不致使被告全負損害賠
    償責任而失之過酷。
六、從而，原告本於侵權行為之法律關係，請求被告給付529,29
    0 元，及自被告收受起訴狀繕本送達之翌日即93年9 月12日
    起至清償日止，按週年利率百分之5 計算之利息，於法有據
    ，應予准許；逾此部分之請求即無理由，應予駁回。
七、原告陳明願供擔保請准宣告假執行，經核其勝訴部分合於法
    律規定，爰酌定相當之擔保金額宣告之；原告其餘假執行之
    聲請，因訴之駁回而失所依據，不予准許。
八、據上論結，本件原告之訴為一部有理由，一部無理由，並依
    民事訴訟法第79條、第390 條第2 項，判決如主文。
中　　華　　民　　國　　94　　年　　5 　　月　　18　　日
                  民事第二庭法　官　鍾啟煌
以上正本係照原本作成。
如對本判決上訴，須於判決送達後20日內，向本院提出上訴狀，
上訴臺灣高等法院（應按他造人數提出繕本）。
中　　華　　民　　國　　94　　年　　5 　　月　　18　　日
                            書記官　李威賜
